【裁判字號】    98,竹小,124
【裁判日期】    980430
【裁判案由】    損害賠償
【裁判全文】
臺灣新竹地方法院民事小額判決         98年度竹小字第124號
原      告  第一產物保險股份有限公司
法定代理人  甲○○
訴訟代理人  丙○○
被      告  乙○○
上列當事人間請求損害賠償事件，本院於民國98年4月21日辯論
終結，判決如下：
    主      文
被告應給付原告新臺幣壹萬玖仟壹佰肆拾柒元，及自民國九十八
年三月二十七日起至清償日止，按年息百分之五計算之利息。
原告其餘之訴駁回。
訴訟費用新臺幣壹仟元由被告負擔新臺幣陸佰元，餘由原告負擔
。
本判決第一項得假執行。
    事實及理由
甲、程序方面
    本件被告經合法通知，未於言詞辯論期日到場，核無民事訴
    訟法第三百八十六條各款所列情形，爰依原告聲請，由其一
    造辯論而為判決。
乙、實體方面
一、原告主張：原告公司所承保訴外人新竹建經小客車租賃股份
    有限公司（下稱建經租賃公司）所有之車號7021-GG號租賃
    小客車（下稱系爭車輛），於民國九十六年六月十六日十時
    許，由訴外人趙國珍駕駛，行經新竹市○○路三十六號地下
    停車場出入口前，欲進入該地下停車場時，適逢被告駕駛車
    號EH-8849號之自用小客車於前，在上開停車場入口處之車
    道上倒車時，因被告疏於注意後方路況，即冒然往後倒車，
    致其車尾撞擊到系爭車輛之左前車頭，造成系爭車輛之左前
    車頭處受有損害，支出必要修理費用新台幣（下同）三萬一
    千八百三十一元（含零件二四一九五元，工資一二四五元【
    含板金費用】、烤漆六三九一元），原告已依保險契約賠付
    系爭車輛之修理費用予車主，依保險法第五十三條第一項之
    規定，取得被保險人建經租賃公司對於被告之損害賠償請求
    權。爰依保險法第五十三條第一項及民法第一百九十一條之
    二規定，請求被告賠償系爭車輛因此所生之損害，並聲明：
    （一）被告應給付原告三一八三一元，及自起訴狀繕本送達
    之翌日起至清償日止，按年息百分之五計算之遲延利息。（
    二）訴訟費用由被告負擔。
二、被告未於【言詞辯論期日】到場，亦未提出準備書狀作何聲
    明或陳述。
三、得心證之理由：
（一）原告主張之上開事實，業經提出汽車保險計算書、駕駛執
      照及行車執照、汽車肇事案件查案單、估價單、採證照片
      六幀（以上均影本）等件為證，且經本院依職權向新竹市
      警察局第一分局調閱本件車禍事故資料核閱無訛，此有新
      竹市警察局第一分局函送到院之A3類道路交通事故調查報
      告表、道路交通事故照片黏貼紀錄表附卷可稽，而被告雖
      於調解期日時，到庭要求鑑定過失責任，惟於言詞辯論期
      日時未到場，且亦未提出書狀作何答辯，而本院審酌卷內
      照片所示之二車受損部位（系爭車輛在左前車頭，被告所
      駕車輛在左後車尾）及前述原告提出之證物及警局檢送到
      院之資料內容等情，認原告上開之主張為真實。
（二）按汽車倒車時，應依下列規定：... 二、汽車倒車時，應
      顯示倒車燈光或手勢後，謹慎緩慢後倒，並應注意其他車
      輛及行人。道路交通安全規則第一百十條第二款定有明文
      。查本件車禍發生地點為新竹市○○路轉入停車場之入口
      處，而因車禍發生當時日間有自然光線、路面無缺陷、亦
      無障礙物，且視距並無不良等情，有道路交通事故照片黏
      貼紀錄表所附之現場照片六幀在卷為憑，顯見被告於駕車
      倒車時，並無不能注意後方有無來車之情形，然被告竟疏
      未注意及此，於駕駛上開自用小客車行經上開地點時，未
      注意車後狀況，即冒然倒車，致其車尾撞擊到系爭車輛之
      左前車頭，導致系爭車輛受損，其自有過失，且系爭車輛
      之損害與被告之過失行為間具有相當因果關係，是被告就
      本件肇事應負過失侵權行為責任，洵堪認定。
（三）次按被保險人因保險人應負保險責任之損失發生，而對於
      第三人有損失賠償請求權者，保險人得於給付賠償金額後
      ，代位行使被保險人對於第三人之請求權，保險法第五十
      三條第一項亦有規定。查本件車禍之發生確係被告之過失
      所致，已如前述，則被保險人就系爭車輛因本件肇事所生
      之損害，本得基於侵權行為法律關係向被告請求賠償，而
      原告既依保險契約理賠，則原告主張保險代位之法律關係
      求償，自屬有據。
（四）再按因故意或過失不法侵害他人之權利者，負損害賠償責
      任；又汽車、機車或其他非依軌道行駛之動力車輛，在使
      用中加損害於他人者，駕駛人應賠償因此所生之損害；不
      法毀損他人之物者，被害人得請求賠償其物因毀損所減少
      之價值，民法第一百八十四條第一項前段、第一百九十一
      條之二、第一百九十六條分別定有明文。又物被毀損時，
      被害人除得依據民法第一百九十六條請求賠償外，並不排
      除民法第二百十三條至第二百十五條之適用，依民法第一
      百九十六條請求賠償物被毀損所減少之價額，得以修復費
      用為估定之標準，但以必要者為限（例如：修理材料以新
      品換舊品，應予折舊），亦有最高法院七十七年度第九次
      民事庭會議決議、同院七十三年度台上字第一五七四號判
      決可資參照。查原告主張其所承保系爭車輛因遭被告肇事
      而撞損，致該車受損，計已支付工資一二四五元、烤漆六
      三九一元及零件二四一九五元，共計支付修理費三一八三
      一元乙節，業經原告提出估價單一件為證，堪信為實。次
      查，原告請求被告賠償受損車輛所減少之價額，應以必要
      者為限，而原告所承保之系爭車輛係於九十四年十月三十
      一日新領牌照開始使用，有行車執照影本附卷可憑，算至
      本件事故發生時（即九十六年六月十六日）已使用一年八
      個月（未滿一月者以一月計），依前揭說明，其以新品取
      代舊品間之差價應予折舊扣除。是故關於原告所承保系爭
      車輛因毀損所減少之價額，既得以必要之修復費用為估定
      之標準，則依原告所提估價單之記載，更新零件費用合計
      為二四一九五元，本院依行政院公布之「固定資產耐用年
      數表」及「固定資產折舊率表」，採定率遞減法計算其折
      舊，即該車之耐用年數五年，每年折舊率千分之三六九，
      是原告承保系爭車輛更新零件部分，其折舊額應為一二六
      八四元 (計算式：第一年折舊額應為24,195×0.369＝8,
      928元，第二年折舊額應為（24,195-8,928）×0.369×8
      ÷12＝3,756元，元以下四捨五入，8,928＋3,756＝12,
      684)。是原告所得請求之零件費用為一一五一一元（即二
      四一九五減一二六八四），另關於工資費用一二四五元及
      烤漆費用六三九一元部分，因無折舊之問題，且該部分之
      支出屬修復系爭車輛所必要之費用，被告自應全數賠償。
      從而，原告得請求被告賠償修復系爭車輛之工資一二四五
      元、烤漆費用六三九一元及折舊後之零件材料金額一一五
      一一元，合計為一九一四七元（即一二四五加六三九一加
      一一五一一）。
（五）綜上所述，原告依保險代位及侵權行為之法律關係，請求
      被告賠償一九一四七元，及自起訴狀繕本送達被告之翌日
      即九十八年三月二十七日起至清償日止，按年息百分之五
      計算之利息，為有理由，應予准許，逾此部分之請求，即
      屬無據，應予駁回。
四、假執行之宣告：
    本件係為被告部分敗訴之小額訴訟判決，爰就被告敗訴部分
    ，依職權宣告假執行，並於判決時確定被告應負擔之訴訟費
    用如主文第二項所示之金額。
五、據上論結，原告之訴為一部有理由、一部無理由，依民事訴
    訟法第四百三十六條之二十三、第四百三十六條第二項、第
    三百八十五條第一項前段、第七十九條、第四百三十六條之
    二十、第四百三十六條之十九，判決如主文。
中    華    民    國    98    年    4     月    30    日
                  新竹簡易庭    法  官  鄭政宗
以上正本係照原本作成。
如對本判決上訴，非以其違背法令為理由不得為之，且須於判決
送達後20日內以上訴狀記載上訴理由向本院提出上訴狀。
中    華    民    國    98    年    4     月    30    日
                                書記官  曾柏方


司法院資訊處製作；財團法人民間司法改革基金會備份。
